【裁判字號】    92,交易,43
【裁判日期】    920827
【裁判案由】    過失傷害
【裁判全文】
臺灣高雄地方法院刑事判決                          九十二年度交易字第四三號
    公  訴  人  臺灣高雄地方法院檢察署檢察官
    被      告  丙○○
右列被告因過失傷害案件，經檢察官聲請以簡易判決處刑（九十一年度調偵字第六六
九號），經本院認不宜依簡易判決處刑，簽准改依通常程序審理，本院判決如左：
    主  文
丙○○因過失傷害人，處有期徒刑參月，如易科罰金，以參佰元折算壹日。
    事  實
一、丙○○前於民國八十九年間，因違反電子遊戲場業管理條例案件，經台灣高雄地
    方法院鳳山簡易庭判處拘役五十日，如易科罰金以三百元折算一日確定，並於九
    十年間，再因違反電子遊戲場業管理條例案件，經台灣高雄地方法院判處有期徒
    刑三月，如易科罰金以三百元折算一日確定，於九十一年四月三十日易科罰金執
    行完畢（均未構成累犯）。丙○○考領有自小客車駕駛執照，於九十一年三月三
    日下午二時許，駕駛車牌號碼ＸＹ─六八七三號自小客車，沿高雄市○○區○○
    路由西向東方向行駛，途經覺民路與民孝路口時，本應注意汽車行駛時，駕駛人
    應注意車前狀況，並隨時採取必要之安全措施，而依當時之天候晴、有日間自然
    光線、市區道路○路面乾燥、無缺陷、亦無障礙物，並無不能注意之情事，竟疏
    於注意車前動態。適有考領有重型機車駕照之甲○○騎乘車牌號碼ＺＢＹ─五七
    九號機車，後載林美娥，沿高雄市○○區○○路由南往北方向直行通過該交岔路
    口，丙○○見狀煞避不及，致其所駕駛自小客車左前保險桿處撞及甲○○騎乘機
    車之左側車身，甲○○及林美娥人車倒地，甲○○因而受有「左側脛骨腓骨骨折
    」、林美娥則受有「兩側性脛骨近端骨折」等傷害。丙○○於肇事後犯罪未被發
    覺前，即主動報警處理，並向前來處理車禍之警員坦承肇事而接受裁判。
二、案經甲○○、林美娥訴由高雄市政府警察局三民第二分局報請台灣高雄地方法院
    檢察署檢察官偵查起訴。
    理  由
一、訊據被告丙○○固坦認確有於右揭時、地，駕駛車牌號碼ＸＹ─六八七三號自小
    客車，行經高雄市○○區○○路與民孝路口時，與告訴人甲○○所騎乘後載告訴
    人林美娥之機車發生車禍事故，致告訴人等人車倒地，因而受有上開傷害之事實
    不諱，惟矢口否認有何上開犯行，辯稱：伊行經覺民路與民孝路口時，伊所行駛
    覺民路之燈號先係紅燈，暫停等待至綠燈時，伊始起步行駛，行至該路口中央時
    ，告訴人之機車突然衝出，伊來不及反應，始撞及告訴人之機車，本件車禍事故
    伊並無過失云云。惟查：
  (一)被告丙○○確有於右揭時、地，駕駛車牌號碼ＸＹ─六八七三號自小客車，行經
    高雄市○○區○○路與民孝路口時，與告訴人甲○○所騎乘後載告訴人林美娥之
    機車發生車禍事故，致告訴人等人車倒地，因而受有上開傷害之事實，業據被告
    丙○○於偵查及本院審理時供承不諱，核與告訴人甲○○及林美娥於警訊及偵、
    審時指訴之情節大致相符，並有道路交通事故調查報告表及現場照片六張附卷可
    稽，而告訴人等因本件車禍，致受有「左側脛骨腓骨骨折」、「兩側性脛骨近端
    骨折」等傷害，有高雄長庚醫院診斷證明書各乙紙在卷可證。是此部分之事實，
    堪信屬真實。
  (二)證人即告訴人甲○○及林美娥於警訊及偵、審時證稱：於九十一年三月三日下午
    二時許，由甲○○騎乘車牌號碼ＺＢＹ─五七九號機車，後載林美娥，沿高雄市
    三民區○○路由南往北方向騎駛，行至民孝路與覺民路口時，伊等先暫停等紅燈
    ，待綠燈後再起步騎駛，當時機車時速約十公里左右而已，行至該路口中央處時
    ，突遭被告之自小客車撞及，伊等人車倒地，而受有上開傷害，本件係因被告闖
    越紅燈所造成等語。證人即到場處理員警楊秋璋於本院審理時證述：伊到達現場
    時被害人等已送醫，當時據與被告同向之機車向伊表示，本件是被告闖紅燈而肇
    事，但因當時被告稱會負責理賠被害人之損失，所以伊並未記下該陳述人之相關
    資料、或制作筆錄，而伊有詢問被告行駛時之燈號為何，被告稱他並無看到燈號
    是如何等語。證人即到場處理員警乙○○於本院審理時證陳：伊到達時被害人等
    已送醫，當時被告有向伊表明他是肇事之人，並陳稱本件是報案的，所以伊即據
    以填載報案人係肇事人，且即按照現場之情形繪製現場圖等語。依上，本件車禍
    事故，並無任何積極證據足資證明係被告自小客車、或告訴人機車闖越紅燈所造
    成，合先敘明。又苟如被告所言，係告訴人機車突然衝出，其不及反應，始發生
    本件車禍事故，則依物理作用力，告訴人機車當時即以一定程度之車速行駛，於
    遭被告自小客車撞擊後，理應滑行至一定距離之處倒地，惟觀之上開道路交通事
    故調查報告表及現場照片所示，告訴人之機車焉會僅係倒地在被告自小客車左後
    方一、二公尺處？準此，告訴人等陳稱當時機車之車速約十公里左右，與上開客
    觀情事相符，尚堪採信；是被告所辯上情，顯係事後卸責之詞，不足採信。
  (三)按駕駛人駕駛汽車應注意車前狀況，並隨時採取必要之安全措施，道路交通安全
    規則第九十四條第三項定有明文。被告於右揭時地駕車本應注意上開規定，且依
    當時情形，又無不能注意之情形，竟疏未注意車前狀況，即貿然直行欲通過該交
    岔路口，致其自小客車撞及告訴人所騎乘機車之左側車身而肇事，其有過失，已
    甚明顯。而告訴人等確因本件車禍而受有前開傷害，有上開診斷證明書各乙紙在
    卷可按，是被告之過失行為與告訴人之傷害結果間，顯有相當因果關係。
  (四)綜上所述，本件事證明確，被告上開過失傷害犯行，已堪認定。
二、核被告丙○○所為，係犯刑法第二百八十四條第一項前段之普通過失傷害罪。被
    告以一過失行為，造成告訴人甲○○及林美娥分別受有傷害，係一行為而觸犯數
    罪名，為同種想像競合犯，應從一重之普通過失傷害罪論處。而被告於肇事後犯
    罪未被發覺前，即報警處理，並向現場處理警員乙○○坦承肇事而自首，並有道
    路交通事故調查報告表可按，係對於未經發覺之犯罪自首而接受裁判，應依刑法
    第六十二條前段規定減輕其刑。又公訴人認被告於有期徒刑執行完畢後五年內，
    再犯本件有期徒刑之罪，為累犯，依刑法第四十七條加重其刑，惟被告前因違反
    電子遊戲場業管理條例案件，經台灣高雄地方法院判處有期徒刑三月，如易科罰
    金以三百元折算一日確定，係於九十一年四月三十日始易科罰金執行完畢，有台
    灣高等法院被告全國前案紀錄表可按，而本件過失傷害犯行係於上開案件執行完
    畢前，即於九十一年三月三日所為，是被告為本件犯行時前案徒刑尚未執行完畢
    ，公訴人認已構成累犯，尚有誤會，附此敘明。雖公訴人以被告係累犯，經檢察
    官依職權送調解後，竟然故意不出席而至調解不成立，足見其毫無悔意與賠償被
    害人損害之誠意，惡性重大，而具體求處有期徒刑六月，惟公訴人係以被告構成
    累犯，並不遵守燈光號誌，始發生本件車禍事故為其求處依據，然本件被告尚未
    構成累犯，及本件車禍事故無法證明確係被告闖越紅燈始肇事，均如前述，復爰
    審酌被告之品行，就本件車禍發生之過失情節、程度，告訴人等所受傷害程度，
    事後亦不思與告訴人等達成民事和解，及犯後態度等一切情狀，酌情量處如主文
    所示之刑，並諭知易科罰金之折算標準，以資懲儆。
據上論斷，應依刑事訴訟法第四百五十二條、第二百九十九條第一項前段，刑法第二
百八十四條第一項前段、第四十一條第一項、第五十五條、第六十二條前段，罰金罰
鍰提高標準條例第一條前段、第二條，判決如主文。
本案經檢察官蔡麗宜到庭執行職務。
中      華      民      國      九十二    年      八    月    二十七    日
                                      臺灣高雄地方法院交通法庭
                                          法  官   洪榮家
右為正本，係照原本作成，證明與原本無異。
如不服本判決，應於送達後十日內，向本院提出上訴狀。
                                          書記官   陳寰瑛
中      華      民      國      九十二    年      八    月    二十七    日
附錄本案論罪科刑法條全文：
刑法第二百八十四條第一項：
  因過失傷害人者，處六月以下有期徒刑、拘役或五百元以下罰金。致重傷者，處一
  年以下有期徒刑、拘役或五百元以下罰金。


司法院資訊處製作；財團法人民間司法改革基金會備份。
